【裁判字號】    97,上易,335
【裁判日期】    970603
【裁判案由】    偽造文書
【裁判全文】
臺灣高等法院高雄分院刑事判決         97年度上易字第335號
上  訴  人  臺灣高雄地方法院檢察署檢察官
被      告  丁○○
選任辯護人  吳豐賓律師
被      告  乙○○
            丙○○(即SAN SOTHEA)
上列上訴人因被告等偽造文書案件，不服臺灣高雄地方法院95年
度易字第1509號中華民國97年2月22日第一審判決（起訴案號：
臺灣高雄地方法院檢察署95年度偵字第2610號），提起上訴，本
院判決如下：
     主  文
上訴駁回。
     事實及理由
一、本案經本院審理結果，認原審依使公務員登載不實罪，判處
    被告丙○○有期徒刑4 月，減為有期徒刑2 月；及以無證據
    證明被告丙○○有經被告丁○○之仲介，辦理與被告乙○○
    假結婚之事實，諭知被告丁○○、乙○○無罪，被告丙○○
    則不另為無罪之諭知，認事用法皆無不合，並引用原審判決
    書記載之事實、證據與理由（如附件）。
二、檢察官上訴意旨略以：(一)被告丙○○前即冒用其表姐之身分
    與台灣男子黃文瑞在柬埔寨虛偽結婚，而取得相關證明文件
    進入臺灣地區（即原審判決被告丙○○部分），由其在審判
    中之供述，可知其對於如何以在外國假結婚方式進入台灣地
    區工作之方法知之甚詳，甚至對於進入台灣地區後若遭人口
    販子販賣，如何報警求援，亦先有準備，且其於原審經以證
    人身分接受檢辯交互詰問，亦經法官訊問，對答如流，中文
    能力顯然較我國小學生為佳，因此，原審判決認被告於94年
    間與乙○○結婚來台，係單純結婚，且被告丙○○對國語溝
    通表達能力有一定程度之障礙等情，實有漏未詳予審酌之處
    ，(二)我國實施九年國教以來，學生至遲於國中一年級開始學
    英語，而銀行款申請書之填寫，僅為機械性之填載收雙
    方姓名、銀行名稱地址、代碼等，並無任何需要思考理解、
    析承轉合之文字應用能力，縱使款至國外需要以英文填寫
    申請書，在生活需要目的之驅使下，應非稍有智識之青壯者
    無能力完成，原判決泛指被告乙○○只有國中教育程度，無
    能力理解申請書英文標示及填寫，其推論殊嫌臆測，原審判
    決認事用法均有違誤，應請將原判決撤銷，另為適當之判決
    云云。
三、查被告丙○○係柬埔寨人，其於94年12月5 日警詢時，警方
    未透過翻譯，即為其製作筆錄，經原審勘驗警詢錄音帶，確
    有被告丙○○對於警員問話語意不甚瞭解，對答簡短，警員
    即自行建構筆錄記載之事實，其製作筆錄之過程有違背法定
    程式之情形甚為嚴重，對於被告丙○○權益之保障已有侵害
    ，該筆錄之證據能力應予排除等情，業經原審於判決理由論
    綦詳，觀諸被告丙○○嗣於檢察官偵查中，透過翻譯陳珊
    麗、楊蘭妮，原審及本院審理時，透過翻譯甲○○之傳譯，
    雖供承先前有冒表姐連美琪名義與黃文瑞假結婚之事實，惟
    辯稱「與乙○○係真結婚」等語，且本院審理時，將被告乙○○、丙○○隔離訊問，渠等就如何認識、結婚經過、辦理
    入台手續及結婚登記之情，二人所供亦屬一致，且被告丙○○與被告乙○○之戶籍相同，均設於高雄市○○區○○路22
    0 之4 號，原審及本院審理時依址傳喚被告丙○○，其皆能
    到庭，應可確認渠等係真結婚而非假結婚。再查，英文程度
    好壞實因人而異，城鄉程度差距之大，甚為嚴重，每年升高
    中之國中基本測驗，英文科考零分者不在少數，此為眾皆知
    之事實，被告乙○○雖係國中畢業，然其對於款申請書各
    欄位之英文標示未理解，其辯稱要其以英文在申請書欄位填
    寫，非其能力所及，乃請被告丁○○代為辦理等情，並不違
    背常情，檢察官以被告係國中程度，應有能力以英文填寫
    款申請書，尚嫌速斷，是檢察官上訴所指，非有理由，應予
    駁回。
三、據上論斷，應依刑事訴訟法第368 條、第373 條，判決如主
    文。
本案經檢察官姜麗儒到庭執行職務。
中    華    民    國    97    年    6     月    3     日
                  刑事第四庭    審判長法  官  蕭權閔
                                      法  官  吳進寶
                                      法  官  陳吉雄
以上正本證明與原本無異。
本件判決不得上訴。
中    華    民    國    97    年    6     月    4     日
                                      書記官  郭蘭蕙
                                                      Q
附件：
臺灣高雄地方法院刑事判決              95年度易字第1509號
公  訴  人  臺灣高雄地方法院檢察署檢察官
被      告  丁○○  男  38歲（民國○○年○○月○○日生）
                    身分證統一編號：Ｚ000000000號
                    住高雄市○○區○○里○○路47號
選任辯護人  吳豐賓律師
被      告  乙○○  男  33歲（民國○○年○月○○日生）
                    身分證統一編號：Ｚ000000000號
                    住高雄市○○區○○路220之4號
被      告  丙○○（即SAN SOTHEA）
                    女   28歲（民國○○年○○月○日生）
                    護照號碼：NO350861號
                    住高雄市○○區○○路220之4號
上列被告因偽造文書案件，經檢察官提起公訴（95年度偵字第26
10號），本院判決如下：
    主  文
丙○○（即SAN SOTHEA）明知為不實之事項，而使公務員登載於
職務上所掌之公文書，足以生損害於公眾及他人，處有期徒刑肆
月，如易科罰金，以銀元參佰元即新臺幣玖佰元折算壹日，減為
有期徒刑貳月，如易科罰金，以銀元參佰元即新臺幣玖佰元折算
壹日。
丁○○、乙○○均無罪。
    事  實
一、丙○○於民國92年12月15日假冒其表姊連美琪（NET SAMPHO
    RS，1972年3 月20日生）之名義，與不知情之黃文瑞在柬埔
    寨金邊市桑園郡辦公廳辦理註冊結婚，並於同年月17日持前
    開註冊結婚所取得之柬埔寨結婚證明書，前往中華民國駐越
    南台北經濟文化辦事處（下稱我國駐越南辦事處）辦理認證
    手續。嗣丙○○進入台灣後，於同年12月23日基於使公務員
    登載不實事項於公文書之犯意，持前開柬埔寨結婚證明書冒
    用連美琪之身份，向屏東縣里港戶政事務所辦理與黃文瑞之
    結婚戶籍登記，使不知情之公務員將該連美琪與黃文瑞結婚
    之不實事項登載於職務上所掌之戶籍登記簿公文書上，致生
    損害於戶政事務所對於結婚登記管理之正確性及連美琪。
二、案經高雄縣政府警察局岡山分局報告臺灣高雄地方法院檢察
    署檢察官偵查起訴。
    理  由
壹、程序部分：
(一)被告丙○○於94年12月15日警詢筆錄無證據能力：
1、按司法警察（官）詢問犯罪嫌疑人，除有急迫情況且經記明
   筆錄者外，應全程連續錄音；必要時，並應全程連續錄影。
   筆錄內所載之被告陳述與錄音或錄影之內容不符者，除有前
   項但書情形外，其不符之部分，不得作為證據，刑事訴訟法
   第100 條之2 準用同法第100 條之1 定有明文，其立法目的
   ，在於建立警詢筆錄之公信力，並擔保詢問程序之合法正當
   ；亦即在於擔保犯罪嫌疑人對於詢問之陳述，係出於自由意
   志及筆錄所載內容與其陳述相符。故司法警察詢問犯罪嫌疑
   人如違背上開規定，其所取得之供述筆錄，究竟有無證據能
   力，應審酌司法警察違背該法定程序之主觀意圖、客觀情節
   、侵害犯罪嫌疑人權益之輕重、對犯罪嫌疑人在訴訟上防禦
   不利益之程度等具體情節認定之。此與被告之警詢自白是否
   出於自由意志係屬二事，蓋警詢自白縱出於自由意志，該筆
   錄之記載與陳述亦非必然一致。是犯罪嫌疑人之警詢自白除
   須出於自由意志外，尚須筆錄之記載與陳述內容相符，否則
   即應權衡人權保障與公共利益之均衡維護，據以判定其證據
   能力（最高法院93年度台上字第4907號參照）。
2、查本院於96年11月2 日勘驗被告丙○○於94年12月15日之警
   詢錄音帶所製作之勘驗筆錄，警員問：「我跟你講，你那個
   人頭老公乙○○，那個是你的人頭老公嘛，對不對，你那個
   男朋友丁○○，你現在叫他們2 個過來」，被告丙○○答：
   「他們一定會過來。」警員問：「那你辦這個假結婚需要什
   麼資料」，被告丙○○答：「我們是要那個，我們家裡那個
   ，那個什麼，怎麼講。」警員問：「那你一個月給他多少錢
   ？」，被告丙○○答：「1 萬3000元」等語，則被告於警詢
   中雖有回答警方問題，然仍無法明確陳述其所欲表達詞句之
   真意，且其對於員警問話中之「人頭老公」、「假結婚」、
   「男朋友」等語於中文之意涵為何，其是否知悉，亦令人懷
   疑。則製作警詢筆錄之員警於未就前揭詞句對被告說明意含
   令其知悉之情形下，徒以被告丙○○前揭簡短之回答將筆錄
   記載為：「我本來是要跟男朋友丁○○結婚，但丁○○已有
   小孩、且有結婚，我們無法結婚，所以丁○○介紹他朋友乙○○來當我的人頭老公；我與乙○○假結婚本來是說好我男
   朋友丁○○要支付乙○○每個月新臺幣13000 元等情」，與
   本院就該次警詢錄音勘驗結果不符，且員警於不確定被告能
   否完全理解「人頭老公」、「假結婚」、「男朋友」等名詞
   之情形下，以問話之方式自行建構筆錄記載之事實，其就警
   詢筆錄之製作過程有違背法定程序之主觀意圖，足堪認定。
3、再參被告SAN SOTHEA( 即丙○○)係 柬埔寨籍女子，該次警
   詢筆錄末端雖有通譯之簽名，然被告到院陳述：伊在警局作
   筆錄時通譯並未全程在場，通譯晚上12點才到，當時筆錄已
   經做完等語（參本院卷第77頁），及本院就94年12月15日被
   告丙○○警詢錄音帶勘驗筆錄中記載：（警員問：我現在問
   你，你現在行不行，我跟你講什麼你聽的懂嗎？）被告丙○○答：「不太懂。」（警員問：我講國語你聽不聽的懂？）
   被告丙○○答：「一點點而已啦。」（警員問：你需要找一
   個柬埔寨的人幫你翻譯嗎？要不要，如果有堅持要，我們就
   幫你找，但是那個翻譯費用要自己出，你懂不懂國語，如果
   懂就不用了？）被告丙○○答：「是懂，但是你講我都懂，
   但是你講... 」等情，足徵員警未待通譯到場，即開始對被
   告丙○○製作警詢筆錄，且被告丙○○為柬埔寨人，雖明白
   員警詢問內容之大致意含，然對國語之溝通及表達能力仍有
   一定程度之障礙，於未有通譯在場為精確翻譯之情形下，該
   筆錄之記載內容是否確為被告丙○○所欲表達之真意，不無
   疑問。從而，製作警詢筆錄之員警於明知被告丙○○係柬埔
   寨籍人士，對於其詢問內容無法正確理解，仍於無通譯在場
   之情形下製作警詢筆錄，員警客觀上違背法定程序之客觀情
   節甚為嚴重，對被告丙○○權益之保障已有所侵害，參以被
   告丙○○所為侵害公共利益尚非重大等一切情狀，94年12月
   5日被告丙○○警詢筆錄之證據能力應予排除。
(二)按被告以外之人於審判外之陳述雖不符刑事訴訟法第159 條之
  1 至之4 等4 條之規定，而經當事人於審判程序同意作為證據
  ，法院審酌該言詞陳述或書面陳述作成時之情況，認為適當者
  ，亦得為證據；當事人、代理人或辯護人於法院調查證據時，
  知有刑事訴訟法第159 條第1 項不得為證據之情形，而未於言
  詞辯論終結前聲明異議者，視為有前項之同意，同法第159 條
  之5 定有明文。本件關於證人即共同被告丁○○、乙○○於警
  詢、偵查中之證述，及本院以下所援引之其他各項證據，雖均
  係被告以外之人於審判外之言詞或書面陳述，屬傳聞證據，然
  於本院調查證據時，檢察官及被告知有刑事訴訟法第159 條第
  1 項不得為證據之情形，皆未於言詞辯論終結前聲明異議，揆
  諸前開規定，應視為同意作為證據，本院復審酌上開證據之取
  得並無任何違背法定程序之情事，依其作成時之情況，認為適
  當，依上開規定，均得為證據。
貳、實體部份：
一、上揭事實業據被告丙○○於本院審院審理時坦承不諱，復有
    其冒用連美琪名義與黃文瑞結婚時，所出具之連美琪簽證申
    請表、全民醫院檢驗表、出生證明、柬埔寨王國結婚證明書
    、戶籍謄本、交往經過書、切結保證書等影本各1 份在卷可
    參，足見被告之前開自白與事實相符，自得為認定被告犯罪
    之依據。是以，本件事證明確，被告犯行堪以認定，自應依
    法論科。
二、被告行為後，刑法業於94年2月2日修正公布，95年7月1日起
    施行。按行為後法律有變更者，適用行為時之法律，但行為
    後之法律有利於行為人者，適用最有利於行為人之法律，修
    正後刑法第2 條第1 項定有明文。此條規定係規範行為後法
    律變更所生新舊法律比較適用之準據法，本身尚無新舊法比
    較之問題，於新法施行後，應一律適用新法第2 條第1 項之
    規定，為「從舊從輕」之比較。而本次法律變更，比較時應
    就罪刑有關之共犯、未遂犯、想像競合犯、牽連犯、連續犯
    、結合犯，以及累犯加重、自首減輕暨其他法定加減原因（
    如身分加減）與加減例等一切情形，綜其全部罪刑之結果而
    為比較（最高法院95年5 月23日95年度第8 次刑事庭會議決
    議參照）。
(一)刑法第214 條法定刑罰金部分，依修正後刑法第33條第5 款之
  規定，最低額為新臺幣1,000 元，惟依被告行為時之修正前刑
  法第33條第5 款規定，罰金之最低額僅新臺幣3 元。比較修正
  前、後之刑罰法律，適用修正後之規定，對被告顯未有利。
(二)關於易科罰金之折算標準，依被告行為時之刑法第41條第1 項
  、罰金罰鍰提高標準條例第2 條規定，係以銀元100 元、200
  元或300 元，即新臺幣300 元、600 元或900 元折算1 日；依
  修正後刑法第41條第1項，則係以新臺幣1,000元、2,000元或
  3,000 元折算1 日，經比較新舊法，以被告行為時之法律對被
  告較為有利。
(三)綜上比較結果，依刑法第2 條第1 項規定，自應適用較有利於
  被告之行為時法。
三、又戶政事務所公務員對於戶籍登記之申請，並無實質審查之
    權，被告丙○○冒用其表姐連美琪之名義與不知情之黃文瑞
    結婚，被告丙○○並持結婚公證書等文件，向戶政機關申辦
    結婚登記，使該管不知情之公務員將此不實事項登載於職務
    上所掌具公文書性質之戶籍登記簿上，足生損害於戶政機關
    對戶籍、身分管理之正確性及連美琪，所為係犯刑法214 條
    使公務員登載不實文書罪。爰審酌被告丙○○以冒用他人名
    義結婚方式申辦結婚登記來臺，足以損害於戶政作業之確實
    ，且對於台灣地區之安全及社經秩序造成潛在影響，惟念犯
    後坦承犯行，態度尚可等一切情狀，量處如主文所示之刑，
    並諭知易科罰金之折算標準。再被告丙○○前開犯罪時間係
    在96年4 月24日以前，所犯之罪合於中華民國96年罪犯減刑
    條例第2 條第1 項第3 款所定減刑條件，應依法減輕其宣告
    刑2 分之1 後，並諭知易科罰金之折算標準。
參、被告丁○○、乙○○無罪，及被告丙○○不另為無罪諭知部
    分：
一、公訴意旨略以：被告丁○○與被告丙○○係男女朋友關係，
    被告丁○○為使被告丙○○順利來台工作，竟以每月13000
    元之代價委由被告乙○○與被告丙○○辦理假結婚。被告乙○○與被告丙○○先於94年3 月9 日在柬埔寨金邊市府登哥
    區辦理虛偽註冊結婚後，於同年月15日持前開註冊結婚所取
    得之結婚證明書，前往我國駐越南辦事處辦妥認證手續。待
    被告丙○○進入台灣地區後，被告乙○○與被告丙○○即於
    同年4 月份以該假結婚之不實事實，向高雄市小港區戶政事
    務所辦理結婚之戶籍登記，致使不知情之公務員將該不實事
    項登載於職務上掌管之戶籍登記簿公文書上，被告丙○○並
    於同年6 月6 日持前開戶籍登記簿向高雄市政府警察局外事
    警察課行使之，俾使被告丙○○取得在台居留權，致生損害
    於戶政事務所對於結婚登記管理之正確性、外交部對於在台
    外籍人士管理之正確性。因認被告丙○○、被告丁○○、被
    告乙○○涉犯刑法第214 條、第216 條行使使公務員登載不
    實文書罪嫌。
二、按犯罪事實應依證據認定之，無證據不得認定其犯罪事實；
    不能證明被告犯罪者，應諭知無罪之判決，刑事訴訟法第15
    4 條第2 項、第301 條第1 項定有明文。次按認定不利於被
    告之事實，須依積極證據，苟積極證據不足為不利於被告事
    實之認定時，即應為有利於被告之認定，更不必有何有利之
    證據，最高法院30年上字第816 號著有判例。所謂「積極證
    據足以為不利被告事實之認定」，依據同院76年臺上字第49
    86號判例意旨，係指據為訴訟上證明之全盤證據資料，在客
    觀上已達於通常一般之人均不致於有所懷疑、而得確信被告
    確曾犯罪之程度；若未達到此一程度，而有合理之懷疑存在
    時，即無從為有罪之確信。
三、公訴人認被告3 人涉犯行使使公務員登載不實文書罪嫌，無
    非係以被告丙○○於94年12月15日警詢筆錄，及第一商業銀
    行匯出匯款申請書影本2 紙為其論據。訊據被告丙○○、被
    告丁○○、被告乙○○，均堅決否認有何公訴人所指前開犯
    行，被告丙○○辯稱：伊與被告乙○○係經由丁○○介紹認
    識，伊與被告乙○○是真的結婚等語。被告丁○○辯稱：伊
    介紹被告丙○○與被告乙○○認識，被告丙○○、被告乙○○是真的結婚，被告丙○○不是伊的女朋友等語。被告乙○○辯稱：伊與被告丙○○是真的結婚等語。經查：
1、被告丙○○與被告乙○○於94年3 月9 日於柬埔寨金邊市府
   登哥區辦理註冊結婚，並於同年4 月份前往高雄市小港區戶
   政事務所辦理結婚之戶籍登記，被告丙○○復於同年6 月6
   日持戶籍登記謄本向高雄市政府警察局外事警察課行使，而
   取得在台居留權一節，有被告乙○○之結婚登記申請書、被
   告丙○○與被告乙○○之結婚登記證明書、被告乙○○之戶
   籍謄本各1 紙、被告丙○○之簽證申請表、柬籍配偶申請依
   親簽證面談預約表、駐胡志明市辦事處結婚面談記錄、全民
   醫院檢驗表、結婚證明書、出生證明書、戶籍謄本、文件證
   明或驗證申請表、切結保證書、交往經過書、被告丙○○中
   華民國居留證影本各1 份在卷可參，此部份之事實，固堪認
   定。
2、證人即共同被告丙○○到院證述：被告丁○○介紹被告乙○○和伊認識，結婚的時候被告乙○○有至柬埔寨請伊父母吃
   飯，那時是伊先回柬埔寨，被告乙○○才過去；94年4 月在
   小港戶政事務所辦理結婚登記，是伊和被告乙○○，及另一
   名伊不知姓名的人去的等語（參本院卷第43頁至第49頁）；
   核與證人即被告乙○○證述：93年7 、8 月間，被告丁○○
   介紹伊與被告丙○○認識，伊於94年3 月間前往柬埔寨與被
   告丙○○辦理結婚時，是伊自己1 人去；94年4 月至小港戶
   政事務所辦理結婚登記時，是陳博泰幫伊辦理；辦理結婚費
   用20萬元等語（見警卷第9 頁至第11頁、偵卷第18頁）互核
   相符，參以被告丙○○、被告乙○○結婚手續及所有文件由
   柬埔寨台商陳博泰代辦，共付費20萬元，由父親介紹此人代
   辦，有駐胡志明市辦事處結婚面談紀錄及陳博泰之護照影本
   各1 份附卷可稽（參偵卷第93頁、第102 頁），足徵被告乙○○、被告丙○○就渠等認識後結婚之經過所述情節均屬一
   致，且被告乙○○所述有陳博泰幫忙辦理等情，核與卷附證
   人即共同被告丙○○簽證資料相符，被告丙○○、丁○○、
   乙○○3 人所辯乙○○與丙○○係真結婚等語，應堪採信。
3、再證人即共同被告丁○○於偵查中證述：伊有幫被告丙○○
   匯款至柬埔寨，是被告丙○○交給被告乙○○，被告乙○○
   再請伊幫忙匯的，伊在鳳山第一銀行匯款共2 、3 次等語（
   見偵卷第19頁），核與被告丙○○到院供述：伊1 、2 個月
   匯1次 錢到柬埔寨，之前伊拿錢給被告乙○○匯錢，但被告
   乙○○有沒有請別人匯伊不知道等語（見本院卷第75頁），
   及證人乙○○到院證述：伊不會寫字，有一些字也看不懂，
   所以拜託被告丁○○將錢匯回柬埔寨等語（見本院卷第155
   頁）相符，參以卷附駐胡志明市辦事處結婚面談紀錄記載中
   ，被告乙○○就其教育程度一欄記載為「國中」，及第一商
   業銀行匯出匯款申請書，關於申請人、英文戶名、銀行名稱
   、地址、代碼等均須以英文字體表示（見偵卷第36頁、第37
   頁），衡諸被告乙○○之教育程度，其所辯對於第一商業銀
   行匯出匯款申請書各欄位之英文標示無法理解，及前開欄位
   需以英文填寫非其能力所及，故請被告丁○○匯錢回柬埔寨
   等節，要與常情無違，被告乙○○、丁○○前揭辯解均堪採
   信，公訴人僅憑第一商業銀行匯出匯款申請書影本2 紙，推
   認被告丙○○與被告乙○○、被告丁○○，共同以偽造文書
   之不法方式使丙○○入台工作，被告丁○○並代被告丙○○
   處理匯款至柬埔寨事宜，而認被告3 人共犯行使使公務員登
   載不實罪嫌，似有未合。
四、綜上，公訴意旨所舉上開證據，均不足以證實被告丙○○、
    被告丁○○、被告乙○○確有共同行使使公務員登載不實文
    書犯行。此外，本件復查無其他積極證據，足資認定被告3
    人有何公訴意旨所稱前開犯行，揆諸上揭法條及判例之說明
    ，自應為被告丁○○、乙○○無罪之諭知。又本件公訴人認
    被告丙○○此部分如成立犯罪，即與其前揭起訴經論罪之犯
    罪事實具連續犯之裁判上一罪關係，揆諸前揭說明，自應就
    被告丙○○部分不另為無罪之諭知，附此敘明。
據上論斷，應依刑事訴訟法第299 條第1 項前段、第301 條第1
項，刑法第2 條第1 項前段、第214 條，修正前刑法第41條第1
項前段，刑法施行法第1 條之1 ，中華民國96年罪犯減刑條例第
2條 第1 項第3 款、第7 條，廢止前罰金罰鍰提高標準條例第2
條，刑法施行法第1 條之1 ，判決如主文。
本案經檢察官吳正中到庭執行職務。
中    華    民    國    97    年    2     月    22    日
                  刑事第十一庭  審判長法  官  施柏宏
                                      法  官  黃宗揚
                                      法  官  黃繼瑜
以上正本證明與原本無異。
如不服本判決應於收受本判決後10日內向本院提出上訴書狀，並
應敘述具體理由，如未敘述上訴理由者，應於上訴期間屆滿後20
日內補提理由書狀於本院（均須按他造當事人之人數附繕本）「
切勿逕送上級法院」。
中    華    民    國    97    年    2     月    22    日
                                      書記官  曾小玲
附錄本案論罪科刑法條全文：
刑法第214條
明知為不實之事項，而使公務員登載於職務上所掌之公文書，足
以生損害於公眾或他人者，處 3 年以下有期徒刑、拘役或 5 百
元以下罰金。


司法院資訊處製作；財團法人民間司法改革基金會備份。
